臺灣高等法院臺南分院民事判決
110年度上易字第304號
上  訴  人  郭欽榮  
訴訟代理人  吳炳輝律師
被上訴人    吳建志  
訴訟代理人  郁旭華律師
上列當事人間請求返還借款事件，上訴人對於中華民國110年10
月14日臺灣臺南地方法院第一審判決（110年度訴字第732號），
提起上訴，本院於111年8月25日言詞辯論終結，判決如下：
    主  文
上訴駁回。
第二審訴訟費用由上訴人負擔。
    事實及理由
一、本件上訴人主張：被上訴人分別於民國（下同）102年4月24日、6月27日及104年6月29日、105年4月16日依序向上訴人借款新臺幣（下同）15萬元、60萬元、60萬元、40萬元，兩造約定利息以年利率8.4%計算，被上訴人並將利息金額匯入上訴人在中國信託銀行股份有限公司申設帳號000000000000號帳戶（下稱系爭帳戶）內，惟被上訴人僅清償27萬元，尚積欠上訴人148萬元未清償；嗣上訴人於105年8月22日在兩造LINE群組傳訊，催告被上訴人應於當年度12月底前返還前揭借款共計148萬元，惟被上訴人屆期遲未還款；爰依消費借貸之法律關係，請求被上訴人給付上開借款之本息等語（原審為上訴人敗訴之判決，上訴人聲明不服，提起上訴）。並上訴聲明：㈠原判決廢棄。㈡被上訴人應給付上訴人148萬元，及自106年1月1日起至清償日止，按週年利率百分之8.4計算之利息。
二、被上訴人則以：上訴人固有匯款至被上訴人帳戶，然該匯款
    乃是投資款項，並非被上訴人向上訴人所借貸等語，資為抗
    辯。並答辯聲明：上訴駁回。
三、兩造不爭執事項：
  ㈠上訴人之系爭帳戶有於105年4月25日匯入10,183元、同年5月
    17日匯入33,332元、同年6月13日匯入13,088元、同年6月26
    日匯入10,138元、同年7月14日匯入10,152元、同年8月25日
    匯入20,458元、同年10月27日匯入20,458元。
  ㈡上訴人之系爭帳戶分別於102年2月27日、同年4月24日及104
    年6月29日、105年4月16日依序匯款98萬元、15萬元、60萬
    元、40萬元至被上訴人帳戶（帳號：00000000000）；被上
    訴人於102年5月2日匯款412,000元至上訴人系爭帳戶。
  ㈢上訴人於108年4月9日寄發高雄站前郵局第54~56號存證信函
    予被上訴人及其配偶蔡宜庭，略以「緣台端於民國102年2月
    27日迄105年4月16日向本人借款本金新台幣壹佰肆拾肆萬捌
    仟元整...屆期未清償借款...」。
  ㈣上訴人與訴外人馬守勝、許介豪於108年4月26日對被上訴人
    及蔡宜庭提出詐欺告訴，經臺灣臺南地方檢察署檢察官以10
    9年度偵字第6721號為不起訴處分（下稱系爭刑案）。
四、兩造爭執事項：
  ㈠兩造間就系爭148萬元，是否具有消費借貸之合意？
  ㈡上訴人依民法消費借貸之法律關係，請求被上訴人返還借款1
    48萬元，依法是否有據？
五、得心證之理由：
　㈠按當事人主張有利於己之事實者，就其事實有舉證之責任；
    民事訴訟法第277條前段定有明文。次按稱消費借貸者，謂
    當事人一方移轉金錢或其他代替物之所有權於他方，而約定
    他方以種類、品質、數量相同之物返還之契約；民法第474
    條第1項定有明文。即消費借貸於當事人間必本於借貸之意
    思合致，而有移轉金錢或其他代替物之所有權於他方之行為
    ，始得當之。是以消費借貸，因交付金錢之原因多端，除有
    金錢之交付外，尚須本於借貸之意思而為交付，方克成立。
    倘當事人主張與他方有消費借貸關係存在者，自應就該借貸
    意思互相表示合致及借款業已交付之事實，均負舉證之責任
    ，其僅證明有金錢之交付，未能證明借貸意思表示合致者，
    仍不能認為有該借貸關係存在（最高法院98年度台上字第10
    45號判決意旨參照）。本件上訴人主張與被上訴人間存在消
    費借貸關係，惟為被上訴人所否認，揆諸上開說明，自應由
    上訴人就與被上訴人間存在借貸意思表示合致先負舉證之責
    。
　㈡上訴人主張其有匯款至被上訴人帳戶內，且被上訴人有給付
    利息，應可認兩造間為消費借貸關係等語。被上訴人固不否
    認上訴人曾匯款至其帳戶內，然辯稱：該些款項為投資款，
    給付上訴人之利息為投資的分紅等語置辯。查「金錢交付」
    之原因多樣，雖可能是借款，但亦可能是買賣、贈與、投資
    、代墊等各種原因交付。是縱上訴人曾交付（匯款）148萬
    元予被上訴人，亦不足認兩造間就上開款項確為消費借貸關
    係。且被上訴人在系爭刑案中亦未承認該些款項為其向上訴
    人所借貸，是尚難僅以上訴人有匯款至被上訴人帳戶內，遽
    認兩造間存在消費借貸關係。
　㈢依上訴人所提出之LINE群組對話紀錄截圖【「阿嫂，阿志，
    欽榮的款75借ABB及73的款因他家中有急用需要先返回」、
    「請幫忙他一下，時間是最晚在12月份會用到，請再幫忙一
    下，謝謝」、「麻煩了」、「所以是148嗎」、「這個不是
    確定的嗎」、「第一筆確定」、「那依共識75W最晚12/25」
    、「73W農歷春節後」、「60可以提早退回」、「要嗎」】
    之內容（見原審卷第37至39頁），僅有被上訴人配偶蔡宜庭
    曾稱「所以是148嗎」，惟並未提兩造間有借款之情節，及
    明確表示148萬元為借款；是仍無法證明兩造間曾就系爭148
    萬元款項有消費借貸之意思表示合致。
  ㈣又消費借貸如有約定利息，依一般常情均為固定利率，然依
    系爭帳戶交易明細所載【「105年4月25日存入10,183元」、
    「105年5月17日存入33,332元」、「105年6月13日存入13,0
    88元」、「105年6月26日存入10,138元」、「105年7月14日
    存入10,152元」、「105年8月25日存入20,458元」、「105
    年10月27日存入20,458元」】，存入之各筆（匯款）金額不
    盡相同，且與上訴人主張以週年利率8.4%計算之利息（計算
    式：148萬元×8.4%÷12＝10,360元）亦不相符；則上訴人主張
    上開款項為被上訴人消費借貸之利息等語，是否屬實，即非
    無疑。　　
　㈤證人馬守勝在本院審理時雖具結證稱：伊知道兩造有金錢糾
    紛，伊有聽上訴人說被上訴人向其借錢，借錢的時間及金額
    都是上訴人轉述的，也是上訴人提供轉帳資料給伊看的，上
    訴人有跟伊說有利息，被上訴人也跟伊說過，利息在6%至10
    %之間，利息是依購買房地產的大小來看；伊有匯款給上訴
    人，那是被上訴人要給上訴人的利息，利息是被上訴人說多
    少就多少等語（見本院卷第205至212頁）。惟依證人馬守勝
    上開證述，其就兩造間資金往來之過程，均係聽自上訴人所
    轉述，尚難為上訴人有利事實之認定。
  ㈥又證人許介豪在本院審理時則具結證稱：伊對於兩造間之金
    錢糾紛不清楚，是事後透過馬守勝陳述及看到不起訴處分書
    的記載才知道等語（見本院卷第213頁），亦難為上訴人有
    利事實之認定。
  ㈦衡諸常情認一般而言，向他人借貸並非值得炫耀之事，要無
    大張其鼓讓他人知悉之理；且消費借貸所關心者，僅利息若
    干、何時還款等情，至於借款者如何使用借貸款項，要非貸
    予者所關心。然觀之本件，兩造及訴外人馬守勝在LINE通訊
    軟體建立「商機無限」群組，此有上訴人所提兩造在LINE群
    組對話截圖附卷（見原審卷第37頁）可憑，兩造並在群組內
    討論各項資金流向及細節，此實與常情有違；且若僅係一般
    消費借貸，則對上訴人而言，所能收受者僅為利息而已，何
    以以「商機無限」為群組名稱？是上訴人主張系爭款項為消
    費借貸關係云云，尚非無疑。
　㈧再觀之兩造LINE群組上之對話內容：「(馬)阿志問大姐有沒
    有時間長的單。兩造月回，還要等轉單不划算、（郭）本金
    回來有時還要等上一個多月才借出去。我都只借出短期周轉
    的，長期的我沒在做。長時間的很多都是投資件和公司行號
    周轉的、長時間沒收回，也影響我標法拍屋。（馬）阿志你
    問問看。我帶你找她，你自己問。（馬）你關係好，我說不
    出口」、「（上訴人）大嫂妳好。最近聽建志說合作之放款
    出了問題，有資料可確認？」（見本院卷第131、193頁）；
    及電子郵件內容附加檔案名稱為「2015年10月份搶錢一族li
    st_1016對帳」，其內容標題：資金現況如下：其中標注「
    再出資NT50000」、「減資NT100000」等內容（見本院卷第1
    33至135頁），此亦與消費借貸之所應討論情節不符，堪認
    被上訴人所辯上訴人係透過其為投資一節，尚非無據。
　㈨綜上所述，上訴人所提之事證，尚難證明就系爭148萬元與被
    上訴人間確有消費借貸關係存在。
六、從而，上訴人依消費借貸之法律關係，請求被上訴人給付14
    8萬元，及自106年1月1日起至清償日止，按週年利率百分之
    8.4計算之利息，非屬正當，不應准許。原審為上訴人敗訴
    之判決並駁回其假執行之聲請，並無不合。上訴論旨指摘原
    判決不當，求予廢棄改判，為無理由，應駁回其上訴。
七、本件事證已臻明確，兩造其餘之攻擊或防禦方法及所用之證
    據，經本院斟酌後，認為均不足以影響本判決之結果，爰不
    逐一論列，附此敘明。
八、據上論結，本件上訴為無理由，依民事訴訟法第449條第1項
    、第78條，判決如主文。
中　　華　　民　　國　　111 　年　　9 　　月　　15　　日
                   民事第四庭   審判長法  官  張世展  
                                      法  官  莊俊華
                                      法  官  洪挺梧
上為正本係照原本作成。
不得上訴。　　　　　　　　　　　　　　　
中　　華　　民　　國　　111 　年　　9 　　月　　15　　日

                                      書記官  蔡曉卿